臺灣雲林地方法院刑事判決　　　　　　　　96年度易字第55號
公　訴　人　臺灣雲林地方法院檢察署檢察官
被　　　告　乙○○
上列被告因詐欺案件，經檢察官提起公訴（95年度偵字第5601號
）及移送併辦（95年度偵字第5134號），被告於準備程序中就被
訴事實為有罪之陳述，受命法官於聽取當事人之意見後，本院合
議庭裁定改由受命法官獨任以簡式審判程序審理，判決如下：
    主  文
乙○○連續犯詐欺取財罪，處有期徒刑捌月；又犯詐欺取財罪，
處有期徒刑參月。應執行有期徒刑拾月。
    犯罪事實及理由
壹、程序事項：
    被告乙○○所犯為死刑、無期徒刑、最輕本刑為3 年以上有
    期徒刑之罪或高等法院管轄第一審案件以外之案件，而於本
    院準備程序進行中，被告就被訴事實為有罪之陳述，經法官
    告知簡式審判程序之旨，並聽取公訴人及被告之意見後，經
    本院合議庭裁定由受命法官獨任進行簡式審判程序，合先敘
    明。
貳、實體事項：
一、構成犯罪事實：
    乙○○於民國95年1 月間，經不知情之友人王粗回（另由檢
    察官為不起訴處分）介紹認識甲○○後，因缺錢花用，見甲
    ○○積欠龐大牌照稅亟欲處理，認有機可趁，竟基於意圖為
    自己不法所有之概括犯意，於如附表編號1 號至8 號所示日
    期，前往雲林縣斗南鎮○○里○○街98號甲○○住處，連續
    施用如附表編號1 號至8 號所示名目之詐術，向甲○○訛稱
    可協助處理牌照稅，使甲○○誤信為真，因而陷於錯誤，乃
    在上址住處交付如附表編號1 號至8 號所示現金與乙○○，
    合計新臺幣（下同）107,348 元。詎乙○○食髓知味，復另
    行起意，意圖為自己不法之所有，又於95年9 月4 日，在上
    址甲○○住處，另以須補繳稅金50,000元為由向甲○○訛詐
    ，甲○○仍不疑有詐，再次陷於錯誤，而在上址住處交付乙
    ○○現金10,746元。嗣經甲○○向稅捐稽徵處查詢，發現其
    所積欠稅金仍未繳納，始知受騙。
二、認定犯罪事實所憑之證據名稱：
    (一)告訴人甲○○於偵查中之指訴。
    (二)證人王粗回於偵查中之證述。
    (三)僑王聯合律師事務所函1 紙。
    (四)詐騙明細清單1 紙。
    (五)調解書影本1 紙。
    (六)被告簽立之收據影本1 紙。
    (七)被告乙○○於偵查及本院審理時之自白，且與上開積極證
      據相符，應可採信。
    (八)綜上所述，本件事證明確，被告犯行應堪認定。
三、論罪科刑之理由：
    (一)按行為後法律有變更者，適用行為時之法律，但行為後之
      法律有利於行為人者，適用最有利於行為人之法律，現行
      刑法第2 條第1 項定有明文。查刑法業於94年1 月7 日修
      正，同年2 月2 日公布，95年7 月1 日施行，是被告於為
      如附表編號1 號至8 號之行為後，法律顯已有變更。而刑
      法第2 條規定乃與刑法第1 條罪刑法定主義契合，而貫徹
      法律禁止溯及既往原則，係規範行為後法律變更所生新舊
      法律比較適用之準據法，是刑法第2 條本身雖經修正，但
      刑法第2 條既屬適用法律之準據法，本身尚無比較新舊法
      之問題，應一律適用裁判時之現行刑法第2 條規定以決定
      適用之刑罰法律，先予敘明。又以本次刑法修正之比較新
      舊法，應就罪刑有關之一切情形，綜其全部罪刑之結果而
      為比較。經查：
      1.刑法分則編各罪所定罰金之貨幣單位原為銀元，且依修
        正前刑法第33條第5 款規定，罰金刑為1 銀元以上，而
        有關罰金倍數之調整及銀元與新臺幣之折算標準，則定
        有「罰金罰鍰提高標準條例」及「現行法規所定貨幣單
        位折算新臺幣條例」，除罰金以1 銀元折算3 元新臺幣
        外，並將72年6 月26日以前修正之刑法部分條文罰金數
        額提高2 至10倍，其後修正者則不再提高倍數，修正後
        刑法第33條第5 款則將罰金刑提高為新臺幣1 千元以上
        ，並以百元計算之，且因刑法第33條第5 款所定罰金貨
        幣單位既已改為新臺幣，刑法分則編各罪所定罰金之貨
        幣單位亦應配合修正為新臺幣，且考量刑法修正施行後
        ，不再適用「現行法規所定貨幣單位折算新臺幣條例」
        ，為使刑法分則編各罪所定罰金之最高數額與刑法修正
        前趨於一致，爰增訂刑法施行法第1 條之1 規定，將刑
        法分則編各罪所定罰金之貨幣單位均改為新臺幣，並將
        72年6 月26日以前修正之刑法部分條文罰金數額提高為
        30倍，其後修正者則提高為3 倍，是以刑法分則編各罪
        所定罰金刑之最高數額，於上開規定修正後仍屬一致，
        並無不同。
      2.刑法第56條連續犯之規定業於94年2 月2 日修正公布刪
        除，是於新法修正施行後，被告之數犯罪行為，即須分
        論併罰。此刪除雖非犯罪構成要件之變更，但顯已影響
        行為人刑罰之法律效果，自屬法律有變更，依新法第2
        條第1 項規定，比較新、舊法結果，以適用刪除前連續
        犯規定較有利於被告。
      3.修正前刑法第51條第5 款規定：「宣告多數有期徒刑者
        ，於各刑中之最長期以上，各刑合併之刑期以下，定其
        刑期。但不得逾20年。」修正後刑法第51條第5 款則規
        定：「宣告多數有期徒刑者，於各刑中之最長期以上，
        各刑合併之刑期以下，定其刑期。但不得逾30年。」經
        比較新舊法之結果，修正後刑法並非較有利於行為人。
      4.綜上所述，經依刑法第2 條第1 項之規定綜合比較新舊
        法結果，並依法律應一體適用，不得割裂適用原則，以
        修正前之刑法規定對被告等較為有利，自應依修正前之
        刑法規定對被告所為如附表編號1 號至8 號之行為論罪
        科刑。
    (二)核被告乙○○所為如附表編號1 號至8 號所示之犯行及於
      95年9 月4 日所為之犯行，均係犯刑法第339 條第1 項之
      詐欺取財罪。又檢察官移送併辦（95年度偵字第5134號）
      部分，既與起訴部分為內容相同之事實上同一案件，自應
      為起訴效力所及，應併予審判，附此敘明。被告先後多次
      所為如附表編號1 號至8 號所示之詐欺犯行，時間緊接，
      犯罪構成要件相同，顯係基於概括犯意反覆為之，為連續
      犯，應依修正前刑法第56條規定以一罪論，並加重其刑。
      被告所犯上開2 罪罪名互異，犯意各別，應分論併罰。
    (三)爰審酌被告為高中畢業，教育程度中等，目前從事送貨工
      作，月入3 萬餘元，經濟狀況普通，前曾有詐欺前科，素
      行並非良好，且本件係於前案詐欺案件通緝期間再犯，惡
      性重大，惟事後已深表悔悟，且與告訴人甲○○達成和解
      ，目前仍有持續清償和解金額，告訴人亦當庭表示願原諒
      被告，及被告犯罪之手段平和、犯罪後坦承犯行態度良好
      等一切情狀，分別量處如主文所示之刑，並定其應執行之
      刑。
四、適用之法律：
    (一)刑事訴訟法第273條之1 第1 項、第299 條第1 項前段。
    (二)刑法第2 條第1 項前段、第339 條第1 項、修正前刑法第
      56條、第51條第5 款。
    (三)刑法施行法第1 條之1 第1 項、第2 項。
本案經檢察官廖弼妍到庭執行職務。
中　　華　　民　　國　　96　　年　　3 　　月　　20　　日
                  刑事第三庭   法  官   廖淑華
以上正本證明與原本無異。
如不服本判決，應於判決收受後10日內，向本院提出上訴狀（須
附繕本）。
                               書記官   張菀純
中　　華　　民　　國　　96　　年　　3 　　月　　20　　日
附錄法條：
刑法第339條（普通詐欺罪）
意圖為自己或第三人不法之所有，以詐術使人將本人或第三人之
物交付者，處 5 年以下有期徒刑、拘役或科或併科 1 千元以下
罰金。
以前項方法得財產上不法之利益或使第三人得之者，亦同。
前二項之未遂犯罰之。
附表：
┌──┬──────┬────────────┬──────┐
│編號│詐騙日期    │詐騙名目                │詐騙所得金額│
├──┼──────┼────────────┼──────┤
│1   │95年3 月24日│協助甲○○辦理牌照稅分期│   6,000元  │
│    │            │付款，需包禮金給別人    │            │
├──┼──────┼────────────┼──────┤
│2   │95年3 月24日│辦理牌照稅分期付款之前款│  35,000元  │
├──┼──────┼────────────┼──────┤
│3   │95年4 月6 日│為牌照稅之事，需買酒送禮│   1,900元  │
├──┼──────┼────────────┼──────┤
│4   │95年4 月24日│辦理牌照稅分期付款之後款│  33,950元  │
├──┼──────┼────────────┼──────┤
│5   │95年4 月間某│代辦房屋稅繳納          │  12,798元  │
├──┼──────┼────────────┼──────┤
│6   │95年4 月間某│向稅捐處同學借款之還款  │   1,500元  │
│    │日          │                        │            │
├──┼──────┼────────────┼──────┤
│7   │95年4 月底某│代辦補繳房屋稅          │  12,000元  │
│    │日          │                        │            │
├──┼──────┼────────────┼──────┤
│8   │95年6 月8 日│代辦房屋稅              │   4,200元  │
├──┼──────┼────────────┼──────┤
│    │合    計    │                        │ 107,348元  │
└──┴──────┴────────────┴──────┘
